臺灣高雄地方法院刑事判決　　　　　　　95年度訴字第3724號
公　訴　人　臺灣高雄地方法院檢察署檢察官
被　　　告　丙○○
　　　　　　　　　　（現於臺灣屏東監獄執行中）
上列被告因偽造有價證券案件，經檢察官提起公訴（95年度偵字
第14709號），嗣因被告就被訴事實為有罪之陳述，經本院告知
簡式審判程序意旨，並聽取公訴人及被告之意見後，本院合議庭
裁定由受命法官獨任依簡式審判程序審理，判決如下：
    主  文
丙○○行使偽造有價證券，處有期徒刑壹年貳月。偽造之付款人
為原高雄區中小企業銀行大昌分行，發票人為威峻企業行甲○○
，票號33727 號、票面金額新台幣陸萬貳仟伍佰元、發票日民國
90 年8月30日之支票壹紙，沒收之。
    事  實
一、丙○○因其真實姓名年籍不詳綽號「順仔」之友人積欠其債
    務卻無力清償，然丙○○自身亦因其積欠友人葉姿勻及葉姿
    勻之姐葉素勳借款且遭其2 人催討甚急而需錢支應，遂於民
    國90年某月某日在高雄市小港區「好樂迪KTV 」門口，自「
    順仔」處收受業經偽造完成之「順仔」於不詳時地以不詳方
    式持有之付款人為原高雄區中小企業銀行大昌分行，發票人
    為威峻企業行甲○○，票號33727 號、票面金額新台幣（下
    同）62,500元、發票日90年8 月30日之支票1紙 （下稱系爭
    支票，該支票係甲○○於失竊且遭盜開偽造之支票），「順
    仔」並告知丙○○系爭支票係偽造之支票。丙○○於明知系
    爭支票係偽造之有價證券，仍意圖供行使之用而予以收受，
    以作為支應其向葉姿勻及葉素勳之借款。其後未久，丙○○
    即基於行使偽造有價證券之犯意，於91年1 月16日晚上某時
    在高雄市○○路別墅咖啡館內，持以交付不知情之葉姿勻，
    作為清償其前向葉姿勻及葉姿勻之姊葉素勳借款之用，而予
    行使。嗣於91年1 月17日葉姿勻持系爭支票至高雄市新興區
    ○○○路1 號原富邦銀行六合分行，以其所有之台北富邦銀
    行高雄分行帳號000000000000號帳戶提示兌現，但因系爭支
    票已於84年間經銀行列為拒絕往來而未兌現，迨甲○○於92
    年間因申請信用卡而查詢金融信用記錄，始知上情，而訴由
    經警循線查獲。
二、案經甲○○訴由臺灣高雄地方法院檢察署檢察官偵查起訴。
    理  由
一、本件被告丙○○係涉犯刑法第201 條第2 項之行使偽造有價
    證券罪，其法定刑為死刑、無期徒刑、最輕本刑為3年 以上
    有期徒刑以外之罪，於準備程序進行中，被告就被訴事實為
    有罪之陳述，由受命法官告知簡式審判程序之要旨並聽取其
    與公訴人之意見，經被告同意適用簡式審判程序後，本院亦
    認無不得或不宜改依簡式審判程序進行之處，爰依刑事訴訟
    法第273 條之1 第1 項、第284 條之1 規定，本院合議庭裁
    定裁定本件由受命法官獨任進行簡式審判程序，合先敘明。
二、訊據被告對於上開犯罪事實於本院準備及審判程序中坦承不
    諱（見本院95年12月25日準備及審理程序筆錄），核與證人
    即告訴人甲○○於警詢及偵查中之指證（見93年度發查字第
    2910號卷第3 至4 頁、94年度他字第1141號卷第8 至10頁、
    94 年 度偵字第22878 號卷第18至21、27至29、42、47至49
    頁、9 5 年度偵字第26至27頁）、證人即被害人葉姿勻（見
    94年度他字第1141號卷第6 至7 頁、29至32、54至5594年度
    偵字第22 878號卷第18至21、47至49頁、95年度偵字第26至
    27頁）及葉素勳（見94年度他字第1141號卷第54至55頁94年
    度偵字第22878 號卷第18至21頁）之證言相符，復有系爭支
    票影本1 紙（見94年度他字第1141號卷第35頁）、證人甲○
    ○提出之第二類票據信用資料查覆單1 份（見93年度發查字
    第2910號卷第5 頁）、玉山商業銀行大昌分行94年1 月25日
    玉大昌字第05011 401 號函暨威峻企業行甲○○相關資料1
    份（94年度他字第1141號卷第11至13頁）及台北富邦商業銀
    行股份有限公司94年1 月20日富銀高第94025 號函暨證人葉
    姿勻相關資料1份 （94年度他字第1141號卷第14至17頁）附
    卷可稽，足認被告所自白之上情與事實相符而可採信。基此
    ，系爭支票係經偽造而記載完成之偽造支票甚明，且被告明
    知系爭支票係屬偽造，仍持以交付證人葉姿勻而予以行使之
    情事，至為明確。是以，被告上開行使偽造有價證券之犯行
    ，堪予認定。本件事證明確，應依法論科。
三、被告行為後，刑法於94年1 月7 日修正通過，於94年2 月2
    日公布，並於95年7 月1 日施行。按行為後法律有變更者，
    適用行為時之法律，但行為後之法律有利於行為人者，適用
    最有利於行為人之法律，現行刑法第2 條第1 項訂有明文。
    此條規定乃與刑法第1 條罪刑法定主義契合，而貫徹法律禁
    止溯及既往原則，係規範行為後法律變更所生新舊法律比較
    適用之準據法，是刑法第2 條本身雖經修正，但刑法第2 條
    既屬適用法律之準據法，本身尚無比較新舊法之問題，應一
    律適用裁判時之現行刑法第2 條規定以決定適用之刑罰法律
    。本件被告行為時之刑法第201 條第2 項之法定刑為「1 年
    以上7 年以下有期徒刑，得併科3 千元以下罰金。」。又依
    被告行為時之刑法第33條第5 款規定：罰金為1 元以上，及
    罰金罰鍰提高標準條例第1 條前段規定：依法律應處罰金、
    罰鍰者，就其原定數額得提高為2 倍至10倍。是被告行為時
    刑法第第201 條第2 項之罰金刑部分經提高後為1 元以上3
    萬元以下，經折算為新台幣後，為新臺幣3 元以上9 萬元以
    下；而95年7 月1 日公布施行之刑法第33條第5 款規定：罰
    金為新臺幣1 千元以上，另刑法施行法第1 條之1 規定：中
    華民國94年1 月7 日刑法修正施行後，刑法分則編所定罰金
    之貨幣單位為新臺幣。94年1 月7 日刑法修正時，刑法分則
    編未修正之條有定有罰金者，自94年1 月7 日刑法修正施行
    後，就其所定數額提高為30倍。但72年6 月26日至94年1 月
    7 日新增或修正之條文，就其所定數額提高為3 倍。刑法第
    201 條第2 項均係屬72年6 月26日前之規定，是依上開規定
    ，罰金部分應提高為30倍。則刑法第201 條第2 項之罰金刑
    部分變更為新臺幣1 千元以上9 萬元以下。經比較新、舊法
    之結果，被告行為時之舊法對其較為有利，自應適用被告行
    為時之法律，即修正前刑法之相關規定及罰金罰鍰提高標準
    條例第1 條規定，予以論處。
四、按支票為票據法第1 條所稱之票據，具有流通性質，可自由
    交換、轉讓，而占有該票據即可行使票面之權利，故支票自
    屬有價證券。被告意圖供行使之用，而自「順仔」處收受偽
    造之支票並持之行使，核被告所為，係犯刑法第201 條第2
    項之行使偽造有價證券罪。其行使前收集偽造有價證券之低
    度行為，應為行使之高度行為所吸收，不另論罪。又按行使
    偽造有價證券以使人交付財物，如果所交付者即係該證券本
    身之價值，則其詐欺取財仍屬行使偽券之行為，不另成立詐
    欺罪名；行使偽造有價證券以詐取財物，其取得財物行為，
    原已包含於該行使偽券行為之內，並不另成立詐欺罪名，殊
    無適用刑法第55條之餘地（最高法院25年上字第1814號、31
    年上字第1918號判例可資參照）。揆諸上開說明意旨，
    本件被告持偽造之支票以清償其前向證人葉姿勻、葉素勳之
    借款，其意圖詐取獲得債務清償結果之行為，自已包括於行
    使偽造有價證券行為之內，不另成立詐欺罪，附此敘明。惟
    檢察官固然請求斟酌依刑法第59條規定酌減其刑，然考量被
    告雖於本院審理中坦承犯行，然其自偵查中之94年5 月10日
    第1次 經檢察官訊問本案，迄至本院95年12月25日準備程序
    ，期間歷經檢察官數次訊問本案，均飾詞否認犯行，甚且於
    本院準備程序中亦先否認犯行，其後始坦認不諱，於此偵審
    程序中，耗費司法資源非屬輕微，復參酌其犯罪動機、手段
    及情狀等各情，認尚非有顯可憫恕之情狀，而不宜依刑法第
    59 條 減輕其刑。爰審酌被告為支應其向友人之借款，而收
    受偽造之支票且行使之，造成偽造支票之流通，已妨害票據
    之流通及信用，有紊亂金融秩序之虞，惡性非輕；惟念及所
    行使之偽造支票金額尚非至鉅，流通範圍尚未擴大，所致惡
    害尚非龐大，且其犯罪後於本院審理中坦承犯行，暨其生活
    狀況、智識程度及犯罪之動機、目的等一切情狀，從輕量處
    如主文所示之刑。
五、前開偽造之系爭支票1紙，應依刑法第205條規定，不問屬於
    被告與否，予以宣告沒收。
六、據上論斷，應依刑事訴訟法第273 條之1 第1 項、第284 條
    之1 、第299 條第1 項前段，刑法第2 條第1 項前段、第20
    1 條第2 項、第205 條，修正前罰金罰鍰提高標準條例第1
    條前段，判決如主文。
本案經檢察官乙○○到庭執行職務。
中　　華　　民　　國　　96　　年　 　1　 　月　　8　　日
　　　　　　　　　刑事第十五庭  法  官  洪乙心
以上正本證明與原本無異。
如不服本判決，應於判決送達後10日內，向本院提出上訴狀。
中　　華　　民　　國　　96　　年　　 1　　月　　 8　　日
                                書記官  吳良美
附錄本案論罪科刑法條全文：
中華民國刑法第201條
意圖供行使之用，而偽造、變造公債票、公司股票或其他有價證
券者，處3年以上10年以下有期徒刑，得併科3千元以下罰金。
行使偽造、變造之公債票、公司股票或其他有價證券，或意圖供
行使之用，而收集或交付於人者，處1年以上7年以下有期徒刑，
得併科3千元以下罰金。
